【裁判字號】    97,易,3147
【裁判日期】    980414
【裁判案由】    竊盜等
【裁判全文】
臺灣板橋地方法院刑事判決              97年度易字第3147號
公  訴  人  臺灣板橋地方法院檢察署檢察官
被      告  戊○○
上列被告因竊盜等案件，經檢察官提起公訴（97年度偵字第2000
0 、26262 、26632 號），本院判決如下：
    主    文
戊○○犯故買贓物罪共五罪，各處如附表所示之刑。應執行拘役
壹佰日，如易科罰金，以新臺幣壹仟元折算壹日。
    事    實
一、戊○○係址設臺北縣新店市○○路131 之1 號之長益紙業有
    限公司（下稱長益公司）負責人，於如附表所示之日期，在
    長益公司內，可得預見甲○○、丙○○、丁○○等人各持有
    欲販售之水溝蓋鐵片（均係臺北縣永和市公所所有，而分別
    於如附表所示之時間、地點遭甲○○、丙○○、丁○○等人
    竊取者，至渠等所犯竊盜罪責部分，業經本院先行判決確定
    ），均可能係來路不明之贓物，竟仍基於故買贓物之不確定
    故意，分別以如附表所示之價格予以買受。嗣於97年7 月3
    日15時50分許，甲○○騎乘機車搭載丁○○，行經臺北縣永
    和市○○路60號前時為警查獲，經警循線追查，於同日17時
    50分許，至長益公司扣得前開水溝蓋鐵片共25片（業經臺北
    縣永和市公所工務課技士乙○○領回），始悉上情。
二、案經臺北縣政府警察局永和分局報請臺灣板橋地方法院檢察
    署檢察官偵查後提起公訴。
    理    由
一、本案被告戊○○之住居所或犯罪地等雖均未在本院管轄區域
    範圍內，惟因其係犯與甲○○、丙○○、丁○○等人竊盜罪
    有關係之故買贓物罪，依刑事訴訟法第7 條第4 款屬相牽連
    之案件，而經檢察官將被告與甲○○、丙○○、丁○○等人
    一併起訴，是本院就被告本案所為自有管轄權；另本案以下
    認定事實所引用之證據，檢察官、被告均未曾就證據能力表
    示異議，而各該證據依刑事訴訟法規定，經核亦無不具證據
    能力之情事，故本院認均得作為認定被告有罪之依據，合先
    敘明。
二、訊據被告戊○○固坦承伊於如附表所示之時間，在長益公司
    內，分別以如附表所示之價格向甲○○、丙○○、丁○○等
    人購買水溝蓋鐵片等情不諱，惟仍矢口否認有何故買贓物犯
    行，辯稱：伊不知道購買的水溝蓋鐵片是甲○○、丙○○、
    丁○○等人所竊取之贓物，伊有看渠等拿來的水溝蓋鐵片上
    並無公物之註記，並且有請渠等簽立承諾書及留下身分證件
    影本云云。經查：
（一）本案臺北縣永和市公所所有之水溝蓋鐵片分別於如附表所
      示之時間、地點遭甲○○、丙○○、丁○○等人竊取，且
      於竊得水溝蓋鐵片當日，渠等即前往長益公司將之販售予
      被告，並於97年7 月3 日為警在長益公司扣得前開水溝蓋
      鐵片共25片，而經乙○○領回等情，業據證人甲○○、丙○○、丁○○、乙○○於本院審理時證述綦詳，復有搜索
      扣押筆錄暨扣押物品目錄表（見臺灣板橋地方法院檢察署
      97年度偵字第20000 號卷，下稱偵卷，第53至56頁）、贓
      物認領保管單（見偵卷第66頁）、臺北縣政府營利事業登
      記證（見偵卷第71頁）各1 份、承諾書3 紙（見偵卷第15
      2 至154 頁）、現場照片等件附卷可稽，足以認定與事實
      相符。是被告於如附表所示之時間向甲○○、丙○○、丁○○等人所購買之水溝蓋鐵片，確屬他人失竊贓物之情，
      已堪認定。
（二）被告雖以前詞置辯，惟按刑法上之故意，分為直接故意（
      確定故意）與間接故意（不確定故意），行為人對於構成
      犯罪之事實，明知並有意使其發生者，固屬具有直接故意
      ，倘行為人對於構成犯罪之事實，係預見其發生而其發生
      並不違背其本意者，仍應認具有間接故意。查被告於警詢
      時，已供稱：我有懷疑過他們拿來變賣的鐵板是贓物等語
      ，而於本院訊問時，復陳明：我有覺得他們送來賣的東西
      怪怪的，所以有問他們為何會有這些水溝蓋等語在案，足
      見被告主觀上已得預見甲○○、丙○○、丁○○等人所持
      有變賣之水溝蓋鐵片均係屬來源不明之贓物，方會起疑詢
      問甚明。就此證人甲○○於本院審理時，同證稱：我去賣
      的時候，被告有問我這些東西是如何來的，我騙她說因為
      我本身在工地有做粗工，所以會有這些廢鐵，我是騎機車
      載水溝蓋鐵片去賣的，賣給被告的水溝蓋鐵片都只有生鏽
      ，還可以使用，97年7 月2 日因為我沒有機車，所以就由
      丁○○騎機車去賣等情；證人丙○○於本院審理時，亦證
      稱：我都是騎機車載水溝蓋鐵片去賣的，被告有問我來源
      ，我說我是在工廠做小工，騙她說蓋大樓都會有水溝蓋鐵
      片，做完以後將人家不要的載回來等情；證人丁○○則於
      本院審理時，則證稱：當時被告有問我東西來源，我跟她
      說是我家隔壁的水溝，是馬路沒有平的時候，鋪在路上面
      的，被告沒有繼續問我為什麼可以拿鋪在馬路上的鐵片來
      賣，只問我是否是偷的，我說不是等情，綜觀前開證人所
      言，被告雖曾探詢渠等水溝蓋鐵片來源為何，惟依渠等回
      答內容，實均未就持有水溝蓋鐵片乙事作出合理解釋，蓋
      前開證人等皆非持單一水溝蓋鐵片前去長益公司變賣，其
      中甲○○、丙○○所變賣之水溝蓋鐵片總重量甚至超過一
      百餘公斤，又水溝蓋鐵片依常情多係鋪設在公用道路路面
      而屬公物，縱私人社區內偶有零星設置，亦係放在中庭等
      公共區域而屬全體住戶所共有者，鮮有私人支配擁有多數
      水溝蓋鐵片之情，且證人乙○○於警詢時，已證稱：1 片
      水溝蓋造價約4 千元等語，則甲○○等人所持往變賣之水
      溝蓋鐵片既皆仍可繼續正常鋪設使用，所有人有何必要將
      原水溝蓋鐵片報廢秤重變賣？縱本案確係因建築工程所集
      體更新拆換者，則大量鐵片既尚具有相當經濟價值，自應
      由承包公司統一以貨車載運處理議價，亦無個人騎乘機車
      自行載運前往資源回收場變賣之理。況被告前於94年間，
      即曾因收購3 、4 片鐵製水溝蓋板遭警方查獲移送檢察官
      偵辦其故買贓物罪嫌，雖最終獲不起訴處分，有臺灣臺北
      地方法院檢察署94年度偵字第24016 號不起訴處分書附卷
      可稽，然被告既已經此偵查程序，當知水溝蓋鐵片非可隨
      意取得或收購者，其事後就購買水溝蓋鐵片之際，自應更
      為小心謹慎，且被告於本院訊問時尚自承與甲○○、丙○○、丁○○等人均非熟識，並已對渠等異常持有水溝蓋鐵
      片心生懷疑，竟僅憑渠等口頭片面之詞，全未要求提出所
      屬工地之在職證明、承攬契約書或其他可佐證來源正當之
      書面資料，仍逕以一般廢鐵價格購入大批正常堪用之水溝
      蓋鐵片而未拒收，已足認被告具有故買贓物之不確定故意
      無訛。
（三）至被告於購入本案水溝蓋鐵片時，雖曾使甲○○、丙○○
      、丁○○等人簽立承諾書並留下渠等身分證件影本，然卷
      附承諾書係被告事先印製供交易時使用，且記載內容為：
      「承諾人如有不法取得廢料銅～電線～白鐵～鋁～鐵～電
      池…等等願負刑法第320 條～第321 條～第322 條～第32
      3 條竊盜罪之責任，與資源回收商長益紙業有限公司負責
      人無涉，因空口無憑，特立此切結書」等語，是就此顯係
      被告主觀上知悉可能因買受贓物涉入刑事責任，欲撇清關
      係方形式上書立者，單憑該承諾書尚無從遽認被告主觀上
      未具有故買贓物之不確定故意，仍應視本案現實具體之交
      易情形加以論斷，否則倘買家就任何客觀上已可疑為贓物
      者，均得以此方式免除其審查或收贓之責任，勢將使贓物
      存有便利銷售之管道，對被害人財產法益之保障顯有未週
      ，有違刑法制定故買贓物罪責之立法意旨。再證人甲○○
      、丙○○、丁○○、乙○○於本院審理時，雖一致證稱本
      案水溝蓋鐵片上並無印有永和市公所或公物等字樣，惟此
      亦僅能憑以證明被告主觀上非明知水溝蓋鐵片為贓物，從
      而僅不具有故買贓物之直接故意，尚難據此認定被告同無
      故買贓物之不確定故意灼然。
（四）綜上所述，本案依現實交易情狀既可認定被告各次購買水
      溝蓋鐵片時，主觀上應存有故買贓物之不確定故意，是被
      告前揭所辯尚無可採。本案事證已臻明確，被告犯行洵堪
      認定，應依法論科。
三、核被告戊○○各次所為，均係犯刑法第349 條第2 項之故買
    贓物罪。又被告先後向甲○○、丙○○、丁○○等人購買贓
    物，於時間上可明白區分，且均係經銀貨兩訖後，始再為之
    者，足認其犯意各別，而應予以分論併罰。爰審酌被告刑案
    前科之素行狀況，有臺灣高等法院被告前案紀錄表在卷可參
    ，暨其犯罪動機、手段、所生危害程度及犯後態度等一切情
    狀，分別量處如附表所示之刑，並定其應執行之刑，及均諭
    知如易科罰金之折算標準，以資懲儆。
四、至臺灣臺北地方法院檢察署檢察官97年度偵字第18600 號移
    送併辦意旨略以：被告戊○○明知葉仲恆於97年6 月27日向
    其兜售之印有「景美公物」、「市府公物」之水溝蓋等物品
    ，係葉仲恆自臺北市○○區○○路四段105 巷2 號前所竊得
    之贓物，竟仍在長益公司，以每公斤15元，共66公斤，總價
    990 元向葉仲恆收購。因認被告同涉犯刑法第349 條第1 項
    故買贓物罪嫌，且被告該次所涉故買贓物犯嫌，與本案被告
    所為係承同一故買贓物之犯意，而接續為故買贓物之行為，
    與本案具有接續犯之事實上同一案件關係，遂請求本院併予
    審理云云。惟查，本案被告所為故買贓物犯行應予分論併罰
    ，已如前述，是本無所謂接續犯而得論以一罪之關係存在，
    況併案之臺北市政府所有之水溝蓋鐵片係被告另向葉仲恆所
    購得，與本案購入贓物之管道歧異，且被告故買贓物所侵害
    財產法益之對象，一為臺北縣永和市公所，一為臺北市政府
    ，亦足認被告所為犯意各別，自難認被告構成接續犯，是併
    案事實與本案犯罪事實間，既未具有事實上同一案件之關係
    ，本院自無從一併審究前開併案事實，應退由檢察官另為適
    法之處理，末此敘明。
據上論斷，應依刑事訴訟法第299 條第1 項前段，刑法第349 條
第2 項、第41條第1 項前段、第51條第6 款，刑法施行法第1 條
之1 ，判決如主文。
本案經檢察官陳豐年到庭執行職務。
中    華    民    國    98    年    4     月    14    日
                刑事第十八庭  審判長法  官  曾 正 耀
                                    法  官  林 鈺 琅
                                    法  官  張 兆 光
上列正本證明與原本無異。
如不服本判決，應於判決送達後10日內敘明上訴理由，向本院提
出上訴狀 (應附繕本) ，上訴於臺灣高等法院。其未敘述上訴理
由者，應於上訴期間屆滿後20日內向本院補提理由書「切勿逕送
上級法院」。
                                    書記官  曹 秋 冬
中    華    民    國    98    年    4     月    14    日
附錄本案論罪科刑法條：
刑法第349 條第2 項
搬運、寄藏、故買贓物或為牙保者，處5 年以下有期徒刑、拘役
或科或併科1,000 元以下罰金。
附表：
┌──┬──────────────────────────┬─────────┐
│編號│甲○○、丁○○、丙○○等人行竊暨戊○○故買贓物情形  │宣告刑            │
├──┼──────────────────────────┼─────────┤
│一  │甲○○於97年6 月8 日，在臺北縣永和市不詳地點，接續以│戊○○犯故買贓物罪│
│    │徒手方式竊取臺北縣永和市公所所有之水溝蓋鐵片共50公斤│，處拘役貳拾日，如│
│    │得逞後，旋於同日將竊得之水溝蓋鐵片以每公斤新臺幣（下│易科罰金，以新臺幣│
│    │同）15元（共750 元）之價格出售予戊○○              │壹仟元折算壹日    │
├──┼──────────────────────────┼─────────┤
│二  │甲○○於97年6 月11日，在臺北縣永和市不詳地點，接續以│戊○○犯故買贓物罪│
│    │徒手方式竊取臺北縣永和市公所所有之水溝蓋鐵片共182 公│，處拘役拾伍日，│
│    │斤得逞後，旋於同日將竊得之水溝蓋鐵片以每公斤15元（共│如易科罰金，以新臺│
│    │2,730 元）出售予戊○○                              │幣壹仟元折算壹日  │
├──┼──────────────────────────┼─────────┤
│三  │丙○○於97年6 月18日，在臺北縣永和市不詳地點，接續以│戊○○犯故買贓物罪│
│    │徒手方式竊取臺北縣永和市公所所有之水溝蓋鐵片共168 公│，處拘役拾日，如│
│    │斤得逞後，旋於同日將所竊得之水溝蓋鐵片以每公斤15元（│易科罰金，以新臺幣│
│    │共2,520 元）出售予戊○○                            │壹仟元折算壹日    │
├──┼──────────────────────────┼─────────┤
│四  │丙○○於97年6 月19日，在臺北縣永和市不詳地點，接續以│戊○○犯故買贓物罪│
│    │徒手方式竊取臺北縣永和市公所所有之水溝蓋鐵片共232 公│，處拘役肆拾日，如│
│    │斤得逞後，旋於同日將所竊得之水溝蓋鐵片以每公斤15元（│易科罰金，以新臺幣│
│    │共3,480 元）出售予戊○○                            │壹仟元折算壹日    │
├──┼──────────────────────────┼─────────┤
│五  │甲○○與丁○○共同於97年7 月2 日9 時30分許，在臺北縣│戊○○犯故買贓物罪│
│    │永和市○○街2 巷4 弄2 號前，以徒手方式竊取臺北縣永和│，處拘役拾日，如易│
│    │市公所所有之水溝蓋鐵片2 片（共36公斤）得逞後，旋於同│科罰金，以新臺幣壹│
│    │日由丁○○出面將竊得之水溝蓋鐵片以每公斤12元（共432 │仟元折算壹日      │
│    │元）出售予戊○○                                    │                  │
└──┴──────────────────────────┴─────────┘


司法院資訊處製作；財團法人民間司法改革基金會備份。
